臺灣板橋地方法院民事判決　　　　　　　 100年度建字第27號
原　　　告　鈺仁鋁業有限公司
法定代理人　關振鳳
訴訟代理人　顏柏軒
　　　　　　林寶齡
被　　　告　隆豐營造股份有限公司
法定代理人　洪忠興
訴訟代理人　黃文
上列當事人間請求給付工程款事件，於中華民國100年9月13日言
詞辯論終結，本院判決如下：
    主      文
被告應給付原告新臺幣捌拾肆萬柒仟貳佰伍拾陸元，及自中華民
國九十九年七月二十九日起至清償日止按週年利率百分之五計算
之利息。
原告其餘之訴駁回。
訴訟費用由被告負擔四分之三，餘由原告負擔。
本判決第一項於原告以新臺幣拾萬元為被告預供擔保後，得為
假執行；被告於執行標的物拍定、變賣、或物之交付、或假執行
執行程序終結前，以新臺幣捌拾肆萬柒仟貳佰伍拾陸元為原告預
供擔保，或將請求之標的物提存後，得免為假執行。
原告其餘假執行之聲請駁回。
    事實及理由
壹、當事人之主張：
一、原告方面：
    聲明：被告應給付原告新臺幣（下同）1,179,117元，及自
    支付命令送達翌日起至清償日止按年息5%計算之利息。並陳
    明原告願供擔保以代釋明，請准宣告假執行。
    其陳述及所提出之證據如下：
（一）被告未付之工程款為1,179,117元（含稅）（如附件一）
      ，其中含原合約保留款10%及追加鋁門窗撐桿及腹鎖工程
      100%費用（如附件二），被告已實付金額為8,413,325元
      （如附件三）非被告所提8,871,860元。
（二）本工程驗收期間（91年）已配合更換木板改善缺失（如附
      件四）；完工進入保固期缺失均全力配合改善，事後未再
      有漏水現象（如附件五）；99年4月保固維修發現漏水係
      地板裂縫造成非原告公司帷幕所致（如附件六）。因此保
      固期滿之木板缺失改善於99年11月18日會勘及民事調解時
      已明確提出上述證據可資證明並非全數為原告之責，但卻
      不為被告接受，執意全數扣款，實不合理。故並無原告同
      意全數負擔該筆木地板施作費用之事，且為免訟累調解庭
      原告當時同意支付三、四樓歸屬原告責任之費用59,645元
      （未稅），亦不為被告接受，併予陳明。被告所提會勘記
      錄為應改善事項非列明為原告之責。該保留款依合約應於
      業主驗收合格後領得業主尾款後支付，非保固期滿業主通
      過才付款，本工程已於97年3月完工驗收（如附件七）且
      被告亦取得業主尾款，本款項原應於97年3月間支付，至
      今已拖欠近3年，依年息5%預估約有15萬元之利息損失，
      因此請求依約立即支付此保留及追加款，及自支付命令送
      達翌日起至清償日止，按年息5%計算之利息。
（三）本工程木地板改善缺失及責任歸屬，非全數為原告責任如
      業主99年3月23會勘記錄及原告99年11月18日勘驗記錄「
      工程連絡單」（如原證3），亦詳如100年2月25日準備書
      狀之事實與理由三、四所述，相關維修記錄（如原證4）
      。本工程木地板之維修費原告同意支付歸屬原告責任之費
      用金額100,000元（不得與前列木地板扣款49,405元重覆
      ），併予陳明。檢附被告99年11月8日地板施作估價單（
      如原證5）。
（四）證據：提出請款單、工程承攬合約書、保固維修單、請款
      明細、工程驗收缺失單、工程竣工報驗單、照片、國立泰
      山高級中學圖書資訊大樓新建工程保固會勘紀錄（99年3
      月23日及4月23日）、工程連絡單、益龍實業股份有限公
      司估價單等影本為證據。
二、被告方面：
    聲明：請求駁回原告之訴。並陳明如受不利之判決，願供擔
    保請求免為假執行。
    其陳述及所提出之證據如下：
（一）原告分包被告所承攬之「國立泰山高級中學圖書資訊大樓
      新建工程」（下稱系爭工程）之「鋁門窗工程」，被告累
      計實付88,71860元（未稅），尚未給付工程保留款為851,
      680元（含稅）（被證一）合先敘明，含稅後858,093元。
（二）由於系爭工程自完工以來，即有玻璃帷幕牆嚴重滲水等缺
      失，造成各樓層木地板損壞，被告已將業主98年12月8日
      備忘錄（被證二）函轉原告派員修繕。系爭工程業主於99
      年3月23日及4月23日辦理會勘，（會勘記錄被證三）要求
      被告改善木地板因鋁帷幕滲漏水所損壞之缺失。經被告委
      請原木地板承商「益龍實業股份有限公司」再三評估後，
      報價21萬4,908元（被證四），原告拒絕負擔該筆費用。
      被告為維護雙方利益，要求業主邀請設計及監造單位於99
      年11月25日辦理會勘（會勘記錄被證五）會勘結果仍應改
      善木地板損壞部份。被告為降低木地板改善費用，目前另
      以點工點料方式，另行委託廠商進場改善中，預定100年2
      月底前改善完成，預估修繕費用將比「益龍公司」報價較
      低。系爭工程保固期限將於100年2月底屆滿，若業主通過
      被告施作木地板之改善確認已完成，且原告亦同意負擔該
      筆費用，則被告願意支付原告剩餘工程保留款。
（三）本案給付工程款事件，係因原告所施作系爭工程之「鋁門
      窗工程」驗收缺失，迄今仍未徹底改善，已嚴重影響被告
      之商譽。系爭工程保固責任若順利結案，被告自應給付原
      告剩餘工程保留款。
（四）系爭工程因原告施作鋁帷幕外牆滲漏，造成室內木地板泡
      水、鼓起，無法回復原狀。業主與原設計監造建築師於10
      0年2月21日辦理保固期滿現場會勘，要求被告需依據各樓
      層配置狀況，指定更新木地板之施工範圍，且更換材料及
      施工工法需報請建築師核准後再行修繕。被告委請第三人
      「新雅裝潢社」備妥多款木地板材料送請建築師核可後，
      依業主指定範圍，共更新116.2坪，工程款為331,861元（
      含稅），雙方訂有工程合約單（詳被證六）。被告主張，
      原告之工程保留款85萬8093元，應扣除木地板修繕款33萬
      1861元，被告願支付原告52萬6232元結案。
（四）證據：提出工程估驗請款單、隆豐營造股份有限公司99年
      1月8日豐工泰字第0990110108號函、國立泰山高中98年12
      月31日備忘錄（國立泰山高級中學圖書資訊大樓新建工程
      缺失項目表）、國立泰山高級中學圖書資訊大樓新建工程
      保固會勘紀錄（99年3月23日及4月23日）、益龍實業股份
      有限公司估價單、國立泰山高級中學圖書資訊大樓保固現
      況會勘紀錄（99年11月25日）、新雅實木地板工程合約單
      等影本為證據。
貳、得心證之理由：
一、本件兩造間係因被告承攬「國立泰山高級中學圖書資訊大樓
    新建工程」，其中「鋁門窗工程」、「帷幕追加工程」、「
    鋁門窗撐桿及腹鎖工程」部分轉由原告承攬，約定報酬計算
    「依實做數量計價，詳細價目依附表，如有增減，按照實際
    驗收數量結算」，付款方式為定金15%，進度計價為貨到工
    地10%計價、崁縫、安裝完成20%計價，紗窗、拆紙、清潔、
    塞水路完成20%計價，其中50%為現金票、50%為60天票，驗
    收尾款10%計價，於出具保固書且經業主正式驗收合格並領
    得尾款後計價，全部60天票；此有兩造俱不爭執其真正之工
    程承攬合約書影本在卷可參（見臺灣臺北地方法院99年度司
    促字第18470號卷第5至21頁，以下簡稱北院司促卷），則上
    開事實自堪信為真實。
二、原告又主張被告未付之工程款含稅後合計1,179,117元，其
    中含原合約保留款10%及追加鋁門窗撐桿及腹鎖工程全部費
    用，被告已實付金額為8,413,325元，非被告所稱之8,871,8
    60元等語，惟為被告所否認，並抗辯稱被告已經付款88,718
    60元（未稅），尚未給付工程保留款為含稅後851,680元，
    且工程完工後，有玻璃帷幕牆嚴重滲水等缺失，造成各樓層
    木地板損壞而造成損害等語。經查：
（一）依被告所提出之國立泰山高級中學（以下簡稱泰山高中）
      總務處98年12月31日備忘錄（國立泰山高級中學圖書資訊
      大樓新建工程缺失項目表）影本所示，關於與本件原告承
      攬有關部分為「一、玻璃帷幕牆滲水嚴重：1.貴公司4次
      派員來校處理後，仍有漏滲水現象。2.因滲漏造成，各樓
      層木板損害嚴重，其中3樓圖書館損壞面積較大（約有60
      坪）。」「1.經查本件如只做局部修繕只能治標未能治本
      ，故請全面更新各樓層損壞的地板，包括3、4、5、6樓。
      2.除3樓面積約60坪外，各樓層損壞面積每層約為22坪。
      總和計坪數約為126坪。（實際坪數以現場實測為憑）」
      （見本院卷第30頁），另泰山高中總務處99年3月23日及
      4月23日之前揭工程保固會勘紀錄關於本件原告所承攬有
      關部分為：「壹、建築部分：一超耐磨地板有變形鬆脫之
      現象：1.各樓層超耐磨地板靠鋁帷幕部份因滲漏水造成鬆
      脫及縮水過大。2.未靠近帷幕部份亦有變形鬆脫之情形。
      ……。」（見本院卷第31頁），則被告抗辯因原告所承作
      之鋁帷幕工程部分因滲漏水，導致室內木地板發生損壞之
      情形發生一節，即非無可採。被告另於99年11月12日將訴
      外人益龍實業股份有限公司所提出之關於整修前揭損壞地
      板之估價單傳真與原告，估計修繕價格為214,908元，之
      後，被告乃委由訴外人新雅裝潢社修繕前揭損壞之地板，
      共計支出331,861元，此有被告所提出之估價單、工程合
      約單影本可參（見本院卷第32頁、第67頁）；而於99年11
      月25日系爭工程保固現況會勘時，有關於本件原告承攬及
      上開地板損壞部分有：5樓校史室側邊（即玻璃帷幕邊）
      木質地板滲水應修繕、4樓側邊玻璃帷幕邊漏水地板滲水
      等應修繕等，此有泰山高中99年11月25日保固現況會勘紀
      錄影本可參（見本院卷第33頁），則被告抗辯稱原告所承
      作之工程有瑕疵，且造成其他擴大之損害等節，尚非全無
      可採。
（二）按「工作有瑕疵者，定作人得定相當期限，請求承攬人修
      補之。」、「承攬人不於前項期限內修補者，定作人得自
      行修補，並得向承攬人請求償還修補必要之費用。」、「
      因可歸責於承攬人之事由，致工作發生瑕疵者，定作人除
      依前二條之規定，請求修補或解除契約，或請求減少報酬
      外，並得請求損害賠償。」，民法第493條第1項、第2項
      、第495條第1項分別定有明文。本件原告承攬被告承包之
      泰山高中圖書資訊大樓新建工程中之鋁門窗、帷幕工程等
      工程，其中帷幕部分因發生滲漏水等情事，導致室內木質
      地板發生損壞，使被告對於業主泰山高中負有修復前揭損
      壞之木質地板之責任，被告抗辯其就此得向原告請求損害
      賠償，而自其尚未給付與原告之工程尾款中予以扣除等語
      ，自屬可採。
三、原告又主張被告尚欠1179,117元工程款未給付，惟被告則抗
    辯原告未領之保留款為858,093元等情。經查，依被告所提
    出之工程估驗請款單影本所示，被告已經實付金額為8,007,
    576元，含稅後為8,357,619元（見本院卷第23頁），而原告
    所提出之請款單影本所載前期請款金額為8,008,007元（見
    本院卷第73頁），二者相差不多，顯屬同筆款項；惟依照原
    告提出之上開請款單尚有被告之提出之前揭工程估驗請款單
    影本內未載之鋁窗修改新增腹鎖及鋁窗撐桿等2項，金額分
    別為206,800元及26,400元（均未稅），而如前所述，被告
    交予原告承攬之項目尚有前開追加之2個項目，則此2項目工
    程自應予以計價，故應以原告所提之請款單所載金額為準，
    則原告主張被告尚有1,179,117元（含稅）之工程款尚未給
    付一節，即屬可採。惟因應扣除前揭被告委由訴外人修繕木
    質地板之費用331,861元，則原告尚可向被告請求之金額應
    為847,256元。
四、綜上所述，原告主張依據承攬之法律關係，請求被告給付1,
    179,117元，於前揭847,256元及自原支付命令送達被告翌日
    即99年7月29日起至清償日止按法定利率年息百分之五計算
    之遲延利息之範圍內為有理由，應予准許；至於原告之請求
    超過該數額部分則為無理由，應予駁回。
參、假執行之宣告：兩造均陳明願預供擔保聲請宣告假執行或免
    為假執行，就原告勝訴部分，經核均無不合，爰分別酌定相
    當之擔保金額就原告勝訴部分俱准許之；至於原告其餘假執
    行之聲請，因該部分訴之駁回而失所附麗，應併予駁回。
肆、本件事證已臻明確，兩造其餘主張及攻擊防禦方法與證據，
    經本院斟酌後，與本件判決結果已不生影響，故不一一論列
    ，附此敘明。
伍、結論：原告之訴為一部有理由，一部無理由，依民事訴訟法
    第78條、第79條、第390條第2項、第392條第2項，判決如主
    文。
中    華    民    國   100    年    9     月    27    日
            民事第一庭  法  官  許瑞東
以上正本證明與原本無異
如對本判決上訴，須於判決送達後20日內向本院提出上訴狀；如
委任律師提起上訴者，應一併繳納上訴審裁判費。
中    華    民    國   100    年    9     月    27    日
                        書記官  李淑卿